臺灣彰化地方法院刑事判決
111年度訴字第82號
公  訴  人  臺灣彰化地方檢察署檢察官
被      告  洪志宏


選任辯護人  蕭博仁律師
            簡詩展律師
上列被告因違反毒品危害防制條例等案件，經檢察官提起公訴（
110年度偵字第11656號），本院判決如下：
    主      文
甲○○犯㈠販賣第一級毒品而混合二種以上之毒品罪，處有期徒刑
柒年柒月。扣案之第一級毒品海洛因壹包（含包裝袋，驗餘淨重
2.1409公克）沒收銷燬。未扣案之犯罪所得新臺幣3,000元沒收
，於全部或一部不能沒收或不宜執行沒收時，追徵其價額。扣案
之粉末貳包(分別淨重共47.0202公克、10.1788公克）、電子磅
秤貳台、分裝袋壹包、OPPO行動電話壹支（含門號0000-000-000
號SIM卡壹張）沒收。㈡又犯轉讓禁藥罪，處有期徒刑柒月。㈢應
執行有期徒刑柒年捌月。
    事      實
一、甲○○明知海洛因及甲基安非他命分別係毒品危害防制條例所公
    告列管之第一級及第二級毒品，依法不得販賣、轉讓，竟以其
    持用之門號0000-000000號行動電話作為聯絡之用，而為下列
    行為：
  ㈠甲○○意圖營利，基於販賣第一級毒品海洛因及第二級毒品甲
    基安非他命之犯意，於民國110年1月5日23時許，在彰化縣○
    ○鎮○○里○○路00號住處，以一手交錢一手交貨方式，將新臺
    幣（下同）2,000元之海洛因、1,000元之甲基安非他命混合
    成一包賣給葉燦鳴，且收取對價3,000元。
  ㈡甲○○基於轉讓禁藥甲基安非他命之犯意，於109年11月26日15
    時22分後之某時許，在上址，默許鍾昌伯拿取甲○○所有內放
    甲基安非他命之玻璃球，自行燒烤吸煙施用。甲○○即以此方
    式，無償轉讓少量甲基安非他命(未達淨重10公克)給鍾昌伯
    。
  ㈢嗣經警於110年9月14日14時15分許，在上址搜索扣得甲○○所
    有下列物品：①海洛因1包(淨重共2.1409公克)、不詳粉末1
    包(淨重共47.0202公克，未檢出毒品成分)、不詳粉末1包(
    淨重10.1788公克，未檢出毒品成分)；②供販賣毒品使用之
    電子磅秤2台、分裝袋1包及前開門號之手機1支；③針筒2支
    、吸食器2組等物。
二、案經彰化縣警察局鹿港分局報告臺灣彰化地方法院檢察署檢
    察官偵查起訴。
    理      由
一、認定犯罪事實所憑之證據及認定之理由：
　㈠被告基於營利之目的，於上開時間、地點將2,000元海洛因、
    1,000之甲基安非他命混合成一包賣給葉燦鳴之事實，業據
    被告於警詢時、偵查中及本院準備程序、審理時均坦承不諱
    ，核與證人即購毒者葉燦鳴警詢時、偵查中之證述內容相符
    ，並有通訊監察譯文、通聯調閱查詢單、手機LINE對話畫面
    截圖、葉燦鳴所騎乘之車牌號碼000-000重型機車車籍資料
    及車行紀錄分析為證，另有搜索扣押筆錄(含扣押物品目錄
    表)、扣押物照片、扣押物、扣案粉末送驗之鑑驗書及濫用
    尿液檢驗報告等附卷可稽。
　㈡被告於上開時間、地點，無償提供禁藥甲基安非他命予鍾昌
    伯施用之事實，業據被告於警詢時、偵查中及本院準備程序
    、審理時均坦承不諱，核與證人即毒品受讓者鍾昌伯於警詢
    時、偵查中之證述內容相符，並有通訊監察譯文、通聯調閱
    查詢單、手機LINE對話畫面截圖、鍾昌伯所駕駛之車牌號碼
    000-0000號自小客車車籍資料及車行紀錄分析附卷可稽。
　㈢上開證據足見被告前揭任意性自白有相當證據相佐，並與事
    實相符，堪採信為真。從而，本件事證明確，被告所為販賣
    混合第一、二級毒品及轉讓第二級毒品之犯行，均應可認定
    。
二、論罪科刑：
  ㈠按海洛因及甲基安非他命屬毒品危害防制條例第2條第2項第1
    款、第2款規定之第一級及第二級毒品，均不得非法持有、
    轉讓、販賣。又按甲基安非他命係毒品危害防制條例規定之
    第二級毒品，亦屬藥事法所稱之禁藥，行為人明知禁藥甲基
    安非他命而轉讓者，除成立毒品危害防制條例第8條第2項之
    轉讓第二級毒品罪外，亦構成藥事法第83條第1項之轉讓禁
    藥罪，屬同一犯罪行為同時有二種法律可資處罰之法條競合
    關係，應依重法優於輕法之法理予以處斷。本案被告所為如
    轉讓甲基安非他命之犯行，並無證據證明其所轉讓甲基安非
    他命之數量已達淨重10公克以上，應論以較重之藥事法第83
    條第1項之轉讓禁藥罪。
  ㈡核被告犯罪事實一、㈠所為，係犯毒品危害防制條例第4條第1
    項、第9條第3項之販賣第一級毒品而混合二種以上之毒品罪
    ；犯罪事實一、㈡所為，係犯藥事法第83條第1項之轉讓禁藥
    罪。公訴意旨認被告係涉犯毒品危害防制條例第4條第1項、
    第2項之販賣第一級與第二級毒品罪嫌，容有未洽，惟因基
    本社會事實同一，且本院於準備程序及審理時均已當庭告知
    被告及其辯護人上開罪名，充分保障被告之訴訟防禦權，爰
    依法變更起訴法條。被告犯罪事實一、㈠中，為供販賣而持
    有第一級毒品海洛因及第二級毒品甲基安非他命之犯行，為
    販賣之高度行為所吸收，不另論罪；被告犯罪事實一、㈡中
    ，其轉讓禁藥犯行前，其持有甲基安非他命之行為，同為實
    質上一罪之階段行為，高度之轉讓行為既已依藥事法加以處
    罰，依法律適用完整性之法理，其低度之持有本案轉讓甲基
    安非他命行為，自不能再行割裂適用毒品危害防制條例加以
    處罰，而藥事法對於持有禁藥之行為未設有處罰規定，是被
    告轉讓前持有本案轉讓甲基安非他命之低度行為，不另予處
    罰。被告上揭販賣第一級毒品而混合二種以上之毒品罪、轉
    讓禁藥罪間，犯意各別、行為互殊，應予分論併罰。
　㈢被告犯罪事實一、㈠之犯行，將海洛因及甲基安非他命混合為
    一包而販賣，應依毒品危害防制條例第9條第3項之規定，適
    用其中最高級別即販賣第一級毒品之法定刑，除死刑、無期
    徒刑不得加重外，應加重其刑（併科罰金刑部分）。被告於
    偵查及本院審理時，均自白本件犯行，應依毒品危害防制條
    例第17條第2項規定，減輕其刑。被告犯罪事實一、㈡之犯行
    ，行為人轉讓同屬禁藥之甲基安非他命（未達法定應加重其
    刑之一定數量）予非孕婦之成年人，依重法優於輕法原則，
    應擇較重之藥事法第83條第1項轉讓禁藥罪論處，業如前述
    。惟此等行為之基本事實為轉讓甲基安非他命，仍屬毒品危
    害防制條例所規範，且毒品危害防制條例第17條第2項之規
    定，其立法目的與自首雷同，係將單純科刑事由作為處斷刑
    上減輕規定，其正當性求諸於被告於偵、審程序中自白之事
    實，無涉該當犯罪之不法要件，與罪責成立之關聯性即遠，
    反與刑事訴訟程序儘早確定間具有高度關聯，自不因該毒品
    同屬禁藥而有所不同，況藥事法復無與上開規定相類或衝突
    之規範，基於本質上相同事物應為相同處理之法理，及法秩
    序一致性之要求，在行為人應依較重之藥事法第83條第1項
    轉讓禁藥罪論處之情形下，如其於偵查及歷次審判中均自白
    ，仍應適用毒品危害防制條例第17條第2項規定減輕其刑（
    最高法院109年度台上大字第4243號裁定意旨參照）。被告
    於偵查及本院審理中均自白轉讓禁藥之犯行，依照上開意旨
    ，應仍應依毒品危害防制條例第17條第2項之規定減輕其刑
    。
  ㈣再按刑法第59條所規定之酌量減輕其刑，係裁判上之減輕，
    必以犯罪之情狀顯可憫恕，認為科以最低度刑仍嫌過重者，
    始有其適用。如別有法定減輕之事由者，應優先適用法定減
    輕事由減輕其刑後，猶嫌過重時，方得為之。其所謂「犯罪
    之情狀」，與同法第57條規定科刑時應審酌之一切情狀，並
    非有截然不同之領域，於裁判上酌減其刑時，應就犯罪一切
    情狀（包括第57條所列舉之10款事項），予以全盤考量，審
    酌其犯罪有無可憫恕之事由（即有無特殊之原因與環境，在
    客觀上足以引起一般同情，以及宣告法定低度刑，是否猶嫌
    過重等等），以為判斷。經查，被告所為販賣第一級毒品而
    混合二種以上之毒品之犯行，雖無視國家對於杜絕毒品危害
    之禁令，行為固屬不當，應予非難，然考量其販賣第一級毒
    品對象僅1人，次數僅為1次，且販賣金額尚非甚鉅，而屬小
    額交易，並未因此獲有鉅額利潤，且購毒者葉燦鳴本為施用
    毒品人口，並非因為被告販售毒品方沾染上毒品，是被告所
    為販賣毒品之犯罪情節與惡性，較諸大量走私進口或利用幫
    派組織結構販賣毒品之毒販而言，尚有重大差異，對社會治
    安及國民健康之危害亦較輕。本院衡諸上情，認被告所為販
    賣第一級毒品而混合二種以上之毒品之犯行，倘科以經適用
    毒品危害防制條例第17條第2項規定減輕其刑後之法定最低
    刑度，仍嫌情輕法重，難謂符合罪刑相當性及比例原則，更
    無從與大毒梟之惡行有所區隔，是其上開販賣第一級毒品之
    犯罪情狀，在客觀上足以引起一般人之同情，情節尚堪憫恕
    ，爰依刑法第59條之規定酌量減輕其刑，並先加後減，再遞
    減輕之。
  ㈤爰審酌被告明知毒品不僅殘害施用者自身健康，導致精神障
    礙、性格異常，甚至造成生命危險之生理成癮性及心理依賴
    性，且因施用毒品而散盡家財、連累家人，或為購買毒品鋌
    而走險者，更不可勝計，竟為謀其個人私利，而販賣第一、
    二級毒品及轉讓禁藥，均使毒品危害範圍更加擴大，戕害他
    人身心健康及危害社會治安，所為實屬不該；惟念被告坦承
    全部犯行，犯後態度良好，再參酌其販賣毒品及轉讓毒品之
    次數均為1次；自承在父親之工程行從事太陽能組裝工作，
    因為好奇及身體有病痛而沾染毒品，未婚，現與父母同住，
    暨衡酌所生危害、所得利益、辯護人之意見、檢察官之意見
    等一切情狀，分別量處如主文欄所示之刑
  ㈥並審酌被告所犯各罪罪質相似，及被告犯罪行為之不法與罪
    責程度、各罪所反應被告之人格特性與傾向、對被告施以矯
    正之必要性等裁量內部性界限，爰合併定其應執行刑為如主
    文所示。
三、沒收：
　㈠扣案海洛因1包(淨重共2.1409公克)應依毒品危害防制條例第
    18條第1項，諭知沒收銷燬。  
　㈡被告販賣第一、二級毒品所得3,000元，乃被從事本件販毒犯
    行所得財物，且均全數由被告實際取得支配，雖均未扣案，
    仍均應依刑法第38條之1第1項前段、第3項之規定宣告沒收
    ，於全部或一部不能沒收或不宜執行沒收時，追徵其價額。
     
　㈢扣案之粉末2包(分別淨重共47.0202公克、10.1788公克）經
    被告自承為葡萄糖，另扣案之電子磅秤2台、分裝袋1包、OP
    PO行動電話1支（含門號0000-000-000號SIM卡1張），均為
    被告販賣毒品所用之物，應依毒品危害防制條例第19條第1
    項之規定，諭知沒收。　
四、據上論斷，應依刑事訴訟法第299條第1項前段，判決如主文
    。
本案經檢察官姚玎霖提起公訴，檢察官陳昭蓉到庭執行職務。
中　　華　　民　　國　　111 　年　　5 　　月　　19　　日
                  刑事第二庭   審判長法官  葉明松
                               法      官  陳薏伩
                               法      官  陳怡潔
以上正本證明與原本無異。
如不服本判決應於收受判決後20日內向本院提出上訴書狀，並應
敘述具體理由。其未敘述上訴理由者，應於上訴期間屆滿後20日
內向本院補提理由書( 均須按他造當事人之人數附繕本) 「切勿
逕送上級法院」。
中　　華　　民　　國　　111 　年　　5 　　月　　19　　日
                               書  記  官  謝儀潔

附錄本案論罪科刑法條：
毒品危害防制條例第4條
製造、運輸、販賣第一級毒品者，處死刑或無期徒刑；處無期徒
刑者，得併科新臺幣3千萬元以下罰金。

毒品危害防制條例第9條
成年人對未成年人販賣毒品或犯前三條之罪者，依各該條項規定
加重其刑至二分之一。
明知為懷胎婦女而對之販賣毒品或犯前三條之罪者，亦同。
犯前五條之罪而混合二種以上之毒品者，適用其中最高級別毒品
之法定刑，並加重其刑至二分之一。

藥事法第83條
明知為偽藥或禁藥，而販賣、供應、調劑、運送、寄藏、牙保、
轉讓或意圖販賣而陳列者，處7年以下有期徒刑，得併科新臺幣5
千萬元以下罰金。